【裁判字號】    91,交簡上,280
【裁判日期】    920924
【裁判案由】    過失傷害
【裁判全文】
臺灣臺北地方法院刑事判決                      九十一年度交簡上字第二八號
    上  訴  人  臺灣臺北地方法院檢察署檢察官
    上  訴  人
    即  被  告  丙○○  男  三.
右列上訴人因被告過失傷害案件，不服本院臺北簡易庭九十一年度北交簡字第二四四
三號，中華民國九十一年十月一日第一審刑事簡易判決（檢察官聲請簡易判決處刑書
案號：臺灣臺北地方法院檢察署九十一年度偵字第一三九０三號），提起上訴，本院
管轄之第二審合議庭判決如左：
    主  文
上訴駁回。
丙○○緩刑貳年。
    事  實
一、丙○○於民國九十一年七月三日八時十五分許，騎乘車牌號碼ＡＩＷ—二六六號
    重型機車，沿臺北市○○街由西往東方向行駛，行經該路段二八六號中華賓士濱
    江街服務廠大門附近時，本應注意車前狀況，並隨時採取必要之安全措施，且依
    當時天候雖為雨，但有日間自然光線、路面狀況無缺陷、無障礙物、視距良好，
    並無不能注意之情事，竟疏未注意及此，適有甲○○騎乘車牌號碼ＢＥＩ—七九
    五號重型機車沿同路同向行駛在前，欲右轉進入前揭二八六號中華賓士濱江街服
    務廠內，亦疏未注意右後方來車貿然右轉行駛，致丙○○所騎乘機車之前車頭撞
    及甲○○所騎乘機車之右後車身，甲○○因而人車倒地，受有右膝及右大腿內側
    挫傷瘀血，右膝四Ｘ三公分、右大腿六Ｘ五公分之傷害。
二、案經甲○○訴請臺灣臺北地方法院檢察署檢察官偵查後聲請簡易判決處刑。
    理  由
一、訊據上訴人即被告丙○○固坦承於右揭時地騎乘機車與告訴人甲○○所騎乘機車
    發生車禍，惟矢口否認有過失犯行，辯稱：(一)當時被告速度乃在規定速限之內，
    係在最外側車道，前方無任何車輛，因此無保持適當車距之問題，而事發之處並
    非十字路，被告無法遇見會有橫向之車輛行駛，告訴人突如其來的右轉，令人措
    手不及，被告依規定方向行駛，受交通信賴原則之保護。(二)事發當時告訴人欲右
    轉卻未打方向燈，又轉彎時未注意後方來車，告訴人庭訊時宣稱其有看到被告，
    純屬謊言。(三)在臺北市車輛行車事故鑑定委員會鑑定，稱尚未發現被告有違規情
    形發生，公屈正確，至於覆議意見無非以告訴人所述，兩車相撞時係成「前後位
    置」而認定被告有行駛疏忽，然當時雙方關係應係垂直關係而非前後關係，否則
    不可能造成車牌後翻之情形。(四)傷害罪為結果犯，需有致人受傷為其要件，而且
    此傷害之結果尚需與加害人之行為有因果關係，現告訴人以其右大腿內側與右膝
    蓋受有瘀傷為由，對被告提出傷害告訴，惟告訴人所提出之驗傷單並非當天事發
    時，而是隔日檢查之結果，因此該瘀傷是否確係被告造成，即屬可疑等語，資為
    辯解（參見九十一年十月三十日及九十二年七月十五日提出到院之上訴理由狀，
    本院九十一年十一月二十日訊問筆錄）。
二、經查：
(一)、關於被告於右揭時地騎乘機車在前揭肇事地點，與告訴人所騎乘之機車發生擦撞
    之事實，業據被告於九十一年七月十五日在警局所製作之交通事故談話記錄表、
    九十一年八月六日檢察官偵訊及九十一年十一月二十日本院調查時均坦承不諱（
    參見臺灣臺北地方法院檢察署九十一年度偵字第一三九０三號偵查卷宗第十頁及
    其反面，本院九十一年十一月二十日訊問筆錄及刑事卷宗第二十二頁），並有告
    訴人於警局詢問、檢察官偵訊及本院調查時指訴綦詳，另有當時適經現場並目擊
    車禍經過之證人乙○○於檢察官偵訊及本院調查時到庭證述翔實，復有台北市政
    府警察局中山分局交通分隊製作記載本件車禍發生情形之Ａ三類道路交通事故調
    查報告表、交通事故談話紀錄表、交通事故車輛勘驗記錄表、交通事故分析研判
    表、自首調查表、現場及車損照片共六幀等件在卷可參（參見本院刑事卷宗第三
    十三至四十一頁），而告訴人因本件車禍致受有如前揭事實欄第一項所載之傷害
    ，亦據其提出財團法人天主教耕莘醫院出具之診斷證明書一件在卷足憑（參見同
    前偵字號偵查卷第五頁）。
(二)、本件車禍事故之發生，(1)據被告於九十一年七月十五日之交通事故談話紀錄陳稱
    ：「肇事前我車沿濱江街西向東行駛至肇事地點時，有一重機車ＢＥＩ—七九五
    號行駛在我車左側，因該車突然右轉，我車已閃避不及，致我車前車頭與該車右
    側踏板撞及而肇事。」及九十一年八月六日檢察官偵訊時供稱：「……當時下著
    雨，她（指告訴人）是要上她公司的斜，她是打橫要上去，我是沿著路肩走，當
    她打橫時，我來不及才垂直追撞對方……」等語，(2)以及告訴人於本件交通事故
    發生時即九十一年七月三日交通事故談話紀錄所述：「我於上述時間地點駕駛一
    部重機車ＢＥＩ—七九五號沿濱江街西往東行駛至肇事處要右轉進入二八六號大
    門口之前有打右方向燈，……以致右轉時，右後車牌被後方撞擊後，才知是一部
    重機車ＡＩＷ—二六六號之前車頭撞及而肇事……」等情，(3)復依當時適經現場
    並目擊車禍經過之證人乙○○於九十一年八月六日偵訊筆錄中證述：「（問：當
    時情形？）當時我走路快到工廠時，就聽到『碰』一聲，我過去看，看到同事倒
    下來，我看到是二個機車在地上（當庭繪製車禍現場情形草圖，圖示兩車撞及時
    ，告訴人之機車車頭往東南方朝向濱江街二八六號大門口，而被告所機車與車道
    平行即由西向東方向），……對方有說你沒有打方向燈，但我們三個一起看方向
    燈還閃著……」與九十二年四月二十一日本院調查時到庭證述：「（問：九十一
    年七月三日你在車禍現場附近？）當時車禍發生地點剛好在公司大門門口在濱江
    街二八六號，我們公司是中華賓士特約保養廠，……當時早上八點左右，我正好
    去上班，人在濱江街人行道穿越上，準備要進公司大門。」、「（問：當天你是
    否有看到車禍發生過程？）我是看到林小姐要右轉彎去公司上班，林小姐後面有
    一台機車從後方或是右後方撞上，然後林小姐人在倒在地上。」、「（問：林小
    姐倒在地上何方？）坐在機車左邊。」、「（問：當時林小姐機車是否有打右轉
    燈？）有打，撞她的人對於打右轉燈有與林小姐有爭執，我們三個人還有一起看
    ，當時發現右轉方向燈還是亮的。」等語，(4)復參酌卷附車損照片及交通事故車
    輛勘驗記錄表所示，被告所騎乘機車前車頭破裂，告訴人所騎乘機車右後車牌、
    排氣管撞痕、左側車身擦地痕、右後煞車燈裂等車損情形，均顯示告訴人之機車
    沿濱江街由西向南右轉濱江街二八六號入口時，右後車牌、排氣管為同向後行之
    被告所騎乘機車前車頭撞及之情事，被告仍執前詞辯稱告訴人欲右轉未打方向燈
    及兩車相撞時係成垂直關係等節，顯非實情，不足採信。
(三)、按汽車行駛時，駕駛人應注意車前狀況，隨時採取必要之安全措施，道路交通安
    全規則第九十四條第三項定有明文，同前規則第二條第一項第一款規定，汽車包
    括機器腳踏車在內；本件被告騎乘重型機車，自應遵守上開規定，且依當時狀況
    天候雖為雨，但日間有自然光線、視距良好，並無不能注意之情形，而被告與告
    訴人均是騎乘機車沿臺北市○○街由西往東方向行駛，業如前述，而肇事路段為
    單向車道，復有前揭Ａ三類道路交通事故調查報告表及現場照片在卷可按，則被
    告對於沿同路同向同車道行駛在其左前方之告訴人機車車況，自應隨時注意並採
    取必要之安全措施，是由前揭發生車禍之雙方對事發經過之陳述，證人乙○○明
    到庭確證述告訴人當時確已打方向燈與當庭所繪製之現場圖顯示兩車撞及時係呈
    前後之相關關係，並參酌雙方之車損情況，綜合上開跡證資料況，足徵被告機車
    雖為直行車有優先路權，惟仍有注意車前狀況避免危險發生之義務，其確未注意
    前行右轉車之車前動態，以致未能及時煞停，致發生本件車禍，被告有過失至明
    ，至其辯稱告訴人之機車並非在正前方，因此無保持適當車距等語，顯屬無稽。
(四)、又告訴人既領有駕駛執照，應知行車右轉彎時，除顯示車輛前後之右邊方向燈外
    ，尚應注意有無行人來車，道路交通管理處罰條例第四十八條第一款、道路交通
    安全規則第九十一條第一款分別定有明文，參酌卷附現場照片所示，濱江街二八
    六號前為鐵管所鋪成之斜坡，當告訴人欲駕車由車道右轉進入時，需取相當之角
    度始能為之，故當其欲減速右轉行駛前，應注意右後來車動態，惟據告訴人在前
    揭交通事故談話紀錄表中自稱，未發現來車碰撞後才知道肇事之情狀，顯示其右
    轉行駛前未注意右後方來車動態，其對於本件交通事故之發生固與有過失，然仍
    不能解免被告過失行為之成立。
(五)、再本件車禍資料經本院送請台北市車輛行車事故鑑定委員會鑑定及台北市交通局
    覆議結果，有九十二年二月二十五日北鑑審字第○九二三○○○○四○○號函及
    鑑定意見書、九十二年六月九日北市交鑑意字第六○八七號函及覆議意見書在卷
    為憑，兩者雖對於被告是否有行駛疏忽之情事，以致研判被告駕駛車輛之肇事責
    任而有不同，然本件車禍亦因被告疏未注意車前狀況而引起，已如前述，其就本
    件車禍之發生顯有過失，台北市車輛行車事故鑑定委員會鑑定意見書認被告騎乘
    機車未發現違規情事，為本院所不採。綜上，被告之過失行為與告訴人所受傷害
    間，存有相當因果關係，應屬灼然。
(六)、復按汽車駕駛人雖可信賴其他參與交通之對方亦能遵守交通規則，同時為必要之
    注意，謹慎採取適當之行動，而對於不可知之對方違規行為並無預防之義務，然
    因對於違規行為所導致之危險，若屬已可預見，且依法律、契約、習慣、法理及
    日常生活經驗等，在不超越社會相當性之範圍應有注意之義務者，自仍有以一定
    之行為避免結果發生之義務。因此，關於他人之違規事實已極明顯，同時有充足
    之時間可採取適當之措施以避免發生交通事故之結果時，即不得以信賴他人定能
    遵守交通規則為由，以免除自己之責任，此有最高法院七十四年台上字第四二一
    九號判例可資參照；本件事發當時天候雖雨、日間有自然光線，市區○○路面、
    無缺陷、無障礙物，視距良好，業如前述，被告在肇事路段行車，對於車行前方
    人、車之動態，均可明白察知，無不能注意情事，其既對於告訴人已打方向燈準
    備右轉之舉措已可預見，且於前揭交通事故談話記錄表及九十二年九月十日審理
    時均自承，當時已發現告訴人在其前方三公尺處，應有充足時間可採取適當措施
    ，以避免發生撞及，然伊卻於行經肇事路段時，未察覺告訴人於其車行前方右轉
    之動向，致閃避不及撞及告訴人而肇事，其顯有違反前揭道路交通安全規則第九
    十四條第三項之規定自明，告訴人右轉時疏未注意後方來車，雖同為本件事故肇
    因，然告訴人右轉疏忽所導致之危險為被告可預見，其仍負採取一定行為避免危
    險發生之義務，被告辯稱本件有信賴原則之適用，伊不負過失責任云云，誠屬誤
    解，並無可取。
(七)、另被告辯稱事發當日告訴人向其告知並無傷勢，嗣後受有右膝及右大腿內側挫傷
    瘀血等傷害與本件事故無因果關係云云；惟查：告訴人於發生本件交通事故時人
    車倒地，已據被告自承在卷，且有告訴人及證人乙○○證述翔實在卷，又據前揭
    告訴人提出附卷之診斷證明書，在醫師囑言欄部分，表明告訴人於車禍發生之翌
    日即九十一年七月四日到醫院求診，依日常經驗法則，車禍肇致之傷害非盡皆於
    當場全部顯現，日後方陸續出現後遺症之情況所在多有，觀諸被告、告訴人二人
    陳述當日車禍經過，可知事發時告訴人機車之右後車身遭被告所騎乘機車前車頭
    撞及而倒地，惟身體右膝及右大腿內側在係爭車禍中亦有可能因機車倒地時與其
    所騎乘之機車或地面發生擦撞而受傷，且受傷時間與車禍發生時點亦甚密接，告
    訴人傷勢為本件車禍所致，應可信實，被告空言否認該傷勢與本件事故有因果關
    係，尚難採信。
(八)、綜上所述，本件事證明確，被告犯行堪以認定。
三、原審核被告所為係犯過失傷害罪，適用刑法第二百八十四條第一項前段、第四十
    一條第一項前段，罰金罰鍰提高標準條例第一條前段、第二條之規定，審酌被告
    與告訴人之過失程度、告訴人之傷勢及犯罪後未能與告訴人達成和解等一切情狀
    ，量處被告拘役拾日，並諭知如易科罰金以三百元折算一日，認事用法，均無
    不合，量刑亦屬妥適，被告仍執前詞提起上訴，本院已為指駁，應無理由，再公
    訴人之上訴意旨謂被告犯罪後態度不佳，並無悔意，且拒絕與告訴人和解，原審
    量刑過輕，請求從重量刑等語，亦屬無據，則公訴人之上訴意旨並無可採。末查
    被告前未曾受有期徒刑以上刑之宣告，此有臺灣高等法院被告全國前案記錄表一
    紙附卷可憑，被告於本院審理中以新台幣二萬五千賠償告訴人因本件車禍所受之
    損害而達成和解，並當庭表示歉意獲得諒解，有本院九十二年九月十日審理筆錄
    附卷足憑，被告經此偵查審判經過，自當知所警惕而無虞再犯，本院綜核各情，
    認原審所為上開刑之宣告，已足策其自新，因認原審所宣告之刑，以暫不執行為
    適當，併諭知緩刑二年，以啟其自新。
四、據上論斷，應依刑事訴訟法第四百五十五條之一第一項、第三項、第三百六十八
    條，刑法第七十四條第一款，判決如主文。
本案經檢察官黃東焄到庭執行職務
中      華      民      國    九十二    年      九      月    二十四    日
                                  臺灣臺北地方法院交通法庭
                                      審判長法  官  陳博文
                                            法  官  陳婷玉
                                            法  官  鄧德倩
右正本證明與原本無異。
本判決不得上訴。
                                            書記官  石幸代
中      華      民      國    九十二    年      九      月    二十四    日
附錄：本案論罪科刑法條全文
刑法第二百八十四條第一項前段：
因過失傷害人者，處六月以下有期徒刑、拘役或五百元以下罰金。致重傷者，處一年
以下有期徒刑、拘役或五百元下罰金。


司法院資訊處製作；財團法人民間司法改革基金會備份。
